臺灣屏東地方法院民事裁定
111年度監宣字第2號
聲  請  人  林志鈞  




相  對  人  林國勝  

關  係  人  林淑貞  
            林瑞鈞  
上列聲請人聲請監護宣告事件，本院裁定如下：
    主    文
宣告林國勝（男、民國00年00月00日生、身分證統一編號：Z000
000000號）為受監護宣告之人。
選定林志鈞（男、民國00年0月0日生、身分證統一編號：Z00000
0000號）為受監護宣告之人林國勝之監護人。
指定林淑貞（女、民國00年0月00日生、身分證統一編號：Z0000
00000號）為受監護宣告人林國勝之會同開具財產清冊之人。
聲請程序費用新臺幣壹仟元由相對人負擔。
    理    由
一、聲請意旨略以：聲請人林志鈞之父即相對人林國勝於民國11
    0年11月29日因失智症，致不能為意思表示、受意思表示或
    辨識其意思表示之效果，爰聲請宣告相對人為受監護宣告之
    人，並請求選任聲請人為相對人之監護人，指定關係人林淑
    貞為會同開具財產清冊之人，並提出親屬系統表、同意書、
    親屬會議同意書、中華民國身心障礙證明正反面影本、全民
    健康保險卡正反面影本、中華民國國民身分證正反面影本、
    長庚醫療財團法人高雄長庚紀念醫院診斷證明書影本、戶口
    名簿及戶籍謄本等件為證。
二、按對於因精神障礙或其他心智缺陷，致不能為意思表示或受
    意思表示，或不能辨識其意思表示之效果者，法院得因本人
    、配偶、四親等內之親屬、最近一年有同居事實之其他親屬
    、檢察官、主管機關、社會福利機構、輔助人、意定監護受
    任人或其他利害關係人之聲請，為監護之宣告，民法第14條
    第1 項定有明文。
三、經查，聲請人為相對人之子，有聲請人提出之戶口名簿及戶
    籍謄本附卷可憑，是聲請人為有權提起本件聲請之人。又本
    院前往相對人住處，於鑑定人黃文翔醫師前，訊問相對人，
    相對人坐在輪椅上，左手萎縮，眼神呆滯，經法官詢問問題
    皆無反應，且聲請人走到相對人輪椅旁，拍著相對人的肩膀
    說「我是你兒子，知道嗎」，相對人只是看著聲請人面帶微
    笑，也沒有反應等情，有本院111年2月23日訊問筆錄1份在
    卷可考。本院另就相對人之精神及心智狀況訊問鑑定人，經
    鑑定人鑑定結果認：個案（即相對人）於3年前即被發現有
    明顯失智疾病症狀，隨後經過高雄市長庚醫院確定診斷之後
    ，由家人在自家中僱請看護自行照顧迄今。身體狀態方面，
    身材中等、理光頭、下肢肌肉嚴重萎縮，上下顎牙齒有多顆
    牙齒脫落，左側偏癱，口中不斷流涎。個案坐於輪椅上無法
    操控輪椅，下半身被約束帶約束於輪椅上，頭部有明顯凹陷
    有開刀疤痕。下肢無行動能力，眼神呆滯、目光茫然，無法
    與人做口語溝通。會談中個案因為失智程度嚴重，無法回應
    任何問題。也無法以肢體語言表達個人意思，由臨床經驗以
    及個案平日所表現之生活功能來判斷已經達到極重度失智之
    程度。個案意識清楚，但是無法言語。無法聽從指令做動作
    （例如舉手、握拳、伸出左右手、伸出手指...等）（個案
    不知道哪隻手是左、右手）。對外界呼喚無辨識與理會能力
    ，認知功能嚴重受損，無法辨識自家親人，喪失語言表達能
    力，也無法識字，因此也無法筆談，也無法使用肢體語言（
    點頭、搖頭、揮手、伸出手指頭代表想表達之數字...等）
    正確回應，對於時間、地方、人物之定向能力完全喪失，長
    、短期記憶也明顯喪失。日常生活狀況，進食、沐浴、翻身
    、大小便、移動身體、更衣‥‥等皆完全無法自理。無法自己
    坐起、無法站立、無法走動，目前靠他人餵食以及使用紙尿
    布處理大小便。無法自行購物，因為無語言能力也無行動能
    力，不會計算該找回之零錢，無法做個位數與兩位數字之加
    減計算，無法辨識不同錢幣、紙鈔之幣值，不會做不同紙鈔
    兌換之計算，不會到金融機構辦理存款提款，不知如何保管
    與儲存自己之財物，完全無處理財產之能力。無職業功能、
    無社交功能、無法自行搭乘或使用大眾交通工具、無法自行
    認路回家、無自我安排休閒活動之功能。個案各項功能退化
    嚴重，生活完全無自理能力，必須長期依賴家人、醫療或養
    護機構照顧。個案目前已經處於極重度失智狀態，因而導致
    個人之認知功能嚴重失能，為意思表示或受意思表示或辨識
    其意思表示效果之能力完全喪失，可以判定為無意思能力，
    無法獨力處理個人法律事務與從事個人財務管理，也無法主
    張或維護個人權益，建議該個案應該已經達到監護宣告之標
    準等情，有屏安醫療社團法人屏安醫院111年2月25日屏安管
    理字第1110000592號函暨檢附之精神鑑定報告書1 份在卷足
    憑，堪認相對人因極重度失智致不能為意思表示、受意思表
    示，或不能辨識其意思表示之效果至明。從而，聲請人聲請
    宣告相對人為受監護宣告之人，核無不合，應予准許。
四、次按，受監護宣告之人應置監護人；法院為監護之宣告時，
    應依職權就配偶、四親等內之親屬、最近一年有同居事實之
    其他親屬、主管機關、社會福利機構或其他適當之人選定一
    人或數人為監護人，並同時指定會同開具財產清冊之人，民
    法第1110條、第1111條第1 項定有明文。查聲請人為相對人
    之子，其表示願意擔任相對人之監護人，且相對人之其他子
    女林淑貞、林瑞鈞亦表同意等情，有同意書及親屬會議同意
    書附卷可參。本院參酌上情及聲請人之意願，認由聲請人擔
    任相對人之監護人，最能符合受監護宣告之人之最佳利益，
    爰選定聲請人為相對人之監護人。又關係人林淑貞為相對人
    之女，其願意擔任相對人之會同開具財產清冊之人，亦有上
    開同意書及親屬會議同意書附卷可佐，爰併指定關係人林淑
    貞為相對人之會同開具財產清冊之人，以維護相對人之利益
    。
五、據上論結，依家事事件法第164 條第2 項，裁定如主文。
中　　華　　民　　國　 111　　年　　3 　　月　　16　　日
                    家事法庭   法   官  黃惠玲
以上正本證明與原本無異。
如不服本裁定，應於送達後10日內向本院提出抗告狀，並繳納抗
告費新臺幣1,000 元。
中　　華　　民　　國　 111　　年　　3 　　月　　17　　日
                               書記官   黃秀梅